【裁判字號】    98,交聲,92
【裁判日期】    980414
【裁判案由】    違反道路交通管理處罰條例聲明異議
【裁判全文】
臺灣苗栗地方法院交通事件裁定          98年度交聲字第92號
原處分機關  交通部公路總局新竹區監理所苗栗監理站
異  議  人
即受處分人  甲○○
                    國民身分證.
上列異議人即受處分人因違反道路交通管理處罰條例案件，對於
交通部公路總局新竹區監理所苗栗監理站中華民國98年2 月25日
所為之竹監苗字第裁54-F00000000號處分（原舉發案號：苗栗縣
警察局苗縣警交字第F00000000 號），聲明異議，本院裁定如下
：
    主  文
異議駁回。
    理  由
一、按汽車駕駛人，駕駛汽車行車速度，超過規定之最高時速60
    公里以上，處新臺幣6,000 元以上24,000元以下罰鍰，並當
    場禁止其駕駛及吊扣該汽車牌照3 個月，道路交通管理處罰
    條例第43條第1 項第2 款、第4 項分別定有明文。
二、原處分意旨略以：異議人即受處分人甲○○所有車牌號碼8P
    -6307 號自用小客車，於民國97年9 月1 日12時33分許，行
    經限速60公里之台13甲線61公里處時，以時速120 公里之速
    度超速行駛，經苗栗縣警察局竹南分局造橋分駐所掣單逕行
    舉發「駕駛人行車速度超過規定之最高時速六十公里以上（
    處車主）」違規，異議人未於應到案時間內表示不服，爰依
    道路交通管理處罰條例第43條第4 項暨違反道路交通管理事
    件統一裁罰基準及處理細則第44條第1 項規定，裁處吊扣異
    議人汽車牌照3 個月，原處分並無不合等語。
三、聲明異議意旨略以：異議人於97年9 月9 日收到苗縣警交字
    第F00000000 、F00000000 號2 張罰單，一張金額為8,000
    元，另一張則沒有金額，異議人於97年9 月10日到苗栗市○
    ○路的便利商店繳納，這2 張罰單上也沒有寫須至苗栗監理
    站吊扣汽車牌照，直到98年2 月28日才收到吊扣牌照裁決書
    ，繳納罰單到收到吊扣牌裁決書，竟然隔了4 個月18天，異
    議人罰單繳納完，係屬結案，不能因員警疏失就秋後算帳，
    罰單繳納都有期限，為何吊扣牌照可以隔了4 個月又18天；
    又車主甲○○與駕駛人姜錦程是男女朋友，於97年8 月向桃
    園中古商用貸款買了車號8P-6307 號自小客車，該車購入係
    為跑計程車，當日係載客從苗栗要趕到桃園省立醫院，因客
    人告知家中有人在醫院情況危急，才會超速，該車為生財工
    具，若吊扣牌照3 個月，沒收入該如何等云云。
四、經查：
（一）異議人即受處分人甲○○所有車牌號碼8P-6307 號自用小
      客車，於民國97年9 月1 日12時33分許，行經限速60公里
      之台13甲線61公里處時，以時速120 公里之速度超速行駛
      ，經苗栗縣警察局竹南分局造橋分駐所逕行掣單舉發「駕
      駛人行車速度超過規定之最高時速六十公里以上（處車主
      ）」違規之事實，為異議人所不否認，並有苗栗縣警察局
      苗縣警交字第Ｚ000000000、F00000000 號舉發違反道路交
      通管理事件通知單影本各1 份在卷可稽。是原處分機關依
      據道路交通管理處罰條例第43條第4 項規定，對於汽車所
      有人即異議人裁罰吊扣汽車牌照3 個月，於法並無不合。
（二）異議人雖以罰鍰繳納完畢後，事隔4 個月又18天，才收到
      裁決書，本件係屬結案等云云置辯，惟按道路交通管理處
      罰條例第8 條規定：「違反本條例之行為，由下列機關處
      罰之：一、第12條至第68條由公路主管機關處罰。二、第
      69條至第84條由警察機關處罰。前項處罰於裁決前，應給
      予違規行為人陳述之機會。第1 項第1 款之處罰，公路主
      管機關應設置交通裁決單位辦理；其組織規程由交通部、
      直轄市政府定之。」而本件異議人係違反道路交通管理處
      罰條例第43條，依本條例第8 條第1 項第1 款之規定，應
      由公路主管機關處罰之，並無疑義。次按違反道路交通管
      理事件統一裁罰基準及處理細則第44條第1 項前段規定：
      違反道路交通管理事件行為人，未依規定自動繳納罰鍰，
      或未依規定到案聽候裁決，處罰機關應依基準表於通知單
      送達且逾越應到案期限60日之3 個月內，逕行裁決之。本
      案應到案日期為97年10月12日，原處分機關於98年2 月25
      日依前揭規定逕行裁決即無違誤。再按本條例所定罰鍰之
      處罰，受處罰人接獲違反道路交通管理事件通知單後，於
      15日內得不經裁決，逕依第92條第3 項之罰鍰基準規定，
      向指定之處所繳納結案；不服舉發事實者，應於15日內，
      向處罰機關陳述意見；其不依通知所定期限前往指定處所
      聽候裁決，且未依規定期限繳納罰鍰結案或向處罰機關陳
      述意見者，處罰機關得逕行裁決之，道路交通管理處罰條
      例第9 條第1 項固定有明文，然本條規定係就「罰鍰」之
      行政處分所為規範，而本件行政處分之內容，係吊扣汽車
      牌照處分，並非罰鍰，本無此條規定之適用。本件原舉發
      機關即苗栗縣警察局竹南分局造橋分駐所警員逕行舉發異
      議人時，雖係在舉發違反道路交通管理事件通知單上誤勾
      選為「得採網際網路、語音轉帳、郵繳或向委託代收之機
      構繳納罰鍰」，並送達予異議人，然核其性質，應屬「事
      實通知」，尚未作成行政處分，故嗣後由原處分機關另依
      法作成裁決書（即行政處分）並合法送達予異議人之行政
      處分程序，並無違法之處，異議人仍執前詞置辯，認本件
      係屬結案，應係誤解法律，洵無足採。
（三）至異議意旨認其將車輛交由其男友使用，當日係不得已始
      超速行駛，若吊扣汽車牌照，將影響生計等云云，惟道路
      交通管理處罰條例第43條第4 項並無汽車所有人得予免責
      之規定，且關於吊扣汽車牌照之處分，係專門針對汽車所
      有人之處罰，是亦無從依道路交通管理處罰條例第85條第
      1 項規定將應受處罰之行為歸責於行為人。從而，原處分
      機關依據道路交通管理處罰條例第43條第4 項規定，對異
      議人裁處吊扣汽車牌照3 個月，於法並無違誤，亦無其他
      不當之情形，本件異議為無理由，應予駁回。
五、綜上所述，異議人所有前揭汽車，確有於上開時、地，汽車
    行車速度，超過規定之最高時速60公里以上之違規行為，原
    處分機關依道路交通管理處罰條例第43條第4 項之規定，裁
    處異議人吊扣汽車牌照3 個月，核無違法或不當之情事，聲
    明異議意旨僅執前詞，任意指摘原處分，並無理由，應予駁
    回。
六、據上論斷，應依道路交通管理處罰條例第87條第2 項，道路
    交通案件處理辦法第19條，裁定如主文。
中    華    民    國    98    年    4     月    14    日
                  交通法庭  法  官  林卉聆
以上正本證明與原本無異。
如不服本裁定應於送達後5 日內向本院提出抗告狀。
                            書記官  楊慧萍
中    華    民    國    98    年    4     月    14    日


司法院資訊處製作；財團法人民間司法改革基金會備份。
